高雄高等行政法院裁定　　　　　　　　　　　　　　　九十一年度訴字第九０六號
　　原　　　告　甲○○○
　　　　　　　　乙○○
　　被　　　告　財政部
　　代　表　人　丁○部長
　　被　　　告　雲林縣政府
　　代　表　人　丙○○縣長
右當事人間因地價稅事件，原告不服財政部中華民國九十一年九月十六日台財訴字第
０九一００四三九七九號訴願決定，提起行政訴訟。本院裁定如左：
    主  文
原告之訴駁回。
訴訟費用由原告負擔。
    理  由
一、按「本法所稱行政處分，係指中央或地方機關就公法上具體事件所為之決定或其
    他公權力措施而對外直接發生法律效果之單方行政行為。」「訴願事件有左列各
    款情形之一者，應為不受理之決定：‧‧‧八、對於非行政處分或其他依法不屬
    訴願救濟範圍內之事項提起訴願者。」「原告之訴，有左列各款情形之一者，行
    政法院應以裁定駁回之。但其情形可以補正者，審判長應定期間先命補正：‧‧
    ‧十、起訴不合程式或不備其他要件者。」分別為訴願法第三條第一項、第七十
    七條第八款、行政訴訟法第一百零七條第一項第十款所明定。次按「官署所為單
    純的事實敘述或理由說明，並非對人民之請求有所准駁，既不因該項敘述或說明
    而生法律上之效果，非訴願法上之行政處分，人民對之提起訴願，自非法之所許
    」最高行政法院（改制前行政法院）六十二年裁字第四十一號著有判例可資參照
    。
二、經查，本件原告等所有坐落雲林縣西螺鎮○○段四三０號土地，原屬課徵田賦之
    都市土地，嗣經雲林縣西螺鎮公所於民國（下同）八十四年三月四日以西鎮建字
    第二一九０號函通報該筆土地公共設施已完竣，雲林縣稅捐稽徵處遂以該筆土地
    已與土地稅法第二十二條第一項第二款及同法施行細則第二十一條第一款課徵田
    賦規定不符，於八十八年五月三日以雲稅財字第一一二一二七號函通知原告等，
    以系爭土地應自八十八年起恢復按一般稅率課徵地價稅。原告不服，於九十一年
    三月二十八日向被告雲林縣政府提出請願函，主張雲林縣稅捐稽徵處對系爭土地
    恢復課徵地價稅，無非引用土地稅法與平均地權條例，卻規避中央法規標準法第
    二十條第一款規定，請該府督導該處依政策徵收地價稅云云，經被告雲林縣政府
    九十一年四月十五日九一府稅財字第九一０００三七一四七號函復略以：「‧‧
    ‧二、地價稅之課徵，係依據土地稅法第十四條規定：『已規定地價之土地，除
    依第二十二條規定課徵田賦外，應課徵地價稅。』台端等二人所有坐落雲林縣西
    螺鎮○○段四三０號土地之課徵地價稅，係依據雲林縣西螺鎮公所公共設施完竣
    之通報，因不符土地稅法第二十二條課徵田賦規定，而予以改課地價稅，並非本
    府稅捐處逕予改課，如有異議，請依平均地權條例施行細則第二條第一項第四款
    規定，逕向西螺鎮公所查明，或依法提起行政救濟。」等語，此有雲林縣稅捐稽
    徵處八十八年五月三日雲稅財字第一一二一二七號函、雲林縣政府九十一年四月
    十五日九一府稅財字第九一０００三七一四七號函附卷足稽。觀諸前述被告雲林
    縣政府九十一年四月十五日九一府稅財字第九一０００三七一四七號函之內容，
    僅係就雲林縣稅捐稽徵處對系爭土地恢復課徵地價稅之事實與如何救濟，向原告
    說明，並未對原告發生具體之法律上效果，而造成其權利或利益之損害，顯非行
    政處分（參看吳庚先生著行政法之理論與實用增訂七版，頁三一一），揆諸首開
    訴願法第三條第一項規定及最高行政法院判例意旨，原告自不得對之提起訴願。
    從而，財政部從程序上予以訴願不受理之決定，於法並無不合；原告仍執前詞，
    復提起本件行政訴訟，依首開行政訴訟法第一百零七條第一項第十款之規定，於
    法顯有未合，應予以裁定駁回。
三、另按「經訴願程序之行政訴訟，其被告為左列機關：一、駁回訴願時之原處分機
    關。」行政訴訟法第二十四條第一款定有明文。關於本件原告對訴願管轄機關財
    政部提起撤銷之訴部分，被告財政部以台財訴字第０九一００四三九七九號作成
    訴願不受理決定，原告對之不服而提起訴訟，揆諸前開規定，其被告機關應為「
    駁回訴願時之原處分機關」即被告雲林縣政府，始為適法，原告併對被告財政部
    提起行政訴訟，洵非合法，應予駁回。
四、又依程序不合，實體不究之原則，原告提起本件訴訟，既非合法，其實體上之主
    張自毋庸審究，併此敘明。
據上論結，本件原告之訴為不合法，爰依行政訴訟法第一百零七條第一項第十款、第
一百零四條，民事訴訟法第九十五條、第七十八條，裁定如主文。
中　　　華　　　民　　　國    九十一　　年　    十二　　月　　  三十　　日
                                高雄高等行政法院第二庭
                                            審判長法官  呂佳徵
                                            法      官  蘇秋津
                                            法      官  林勇奮
右為正本係照原本作成。
如不服本裁定，應於裁定送達後十日內以書狀敘明理由，經本院向最高行政法院提出
抗告（須按對造人數附具繕本）；並應預繳送達用掛號郵票六份（每份三十四元）。
中　　　華　　　民　　　國    九十一　　年　    十二　　月　　  三十　　日
                                            法院書記官   黃玉幸
